【裁判字號】    99,台上,5420
【裁判日期】    990831
【裁判案由】    毀棄損壞
【裁判全文】
最高法院刑事判決            九十九年度台上字第五四二０號
上  訴  人  甲○○
選任辯護人  黃碧芬律師
            李建暲律師
上列上訴人因毀棄損壞案件，不服台灣高等法院中華民國九十七
年六月十八日第二審判決（九十六年度上訴字第五二一八號，起
訴案號：台灣士林地方法院檢察署九十六年度偵續字第四一號）
，提起上訴，本院判決如下：
    主  文
上訴駁回。
    理  由
按刑事訴訟法第三百七十七條規定，上訴於第三審法院，非以判
決違背法令為理由，不得為之。是提起第三審上訴，應以原判決
違背法令為理由，係屬法定要件。如果上訴理由書狀並未依據卷
內訴訟資料，具體指摘原判決不適用何種法則或如何適用不當，
或所指摘原判決違法情事，顯與法律規定得為第三審上訴理由之
違法情形，不相適合時，均應認其上訴為違背法律上之程式，予
以駁回。本件上訴人甲○○上訴意旨略稱：(一)、依上訴人與告訴
人乙○○訂立之「陽明山永公路案合作協議書」（下稱「陽明山
合作協議書」）可知，告訴人係以台北市○○區○○路二五四巷
三四弄三００號房屋（下稱系爭房屋），及坐落台北市○○區○
○段二小段第三五八、三五九號土地為合夥出資，與上訴人興建
房屋出售得利。系爭房屋為合夥財產，屬上訴人與告訴人公同共
有，上訴人予以拆除，自無毀損刑責。原判決未認定上訴人與告
訴人有合夥關係，有判決理由矛盾之違法。(二)、上訴人於原審聲
請傳喚證人洪崇嚴、莊國安，及聲請向台北市政府建設局調閱九
四－００四號山坡地開發回饋金卷宗，以上均屬證明告訴人所言
不實之彈劾證據，原審法院未就洪崇嚴及上開山坡地開發回饋金
卷宗部分予以調查，另原審於莊國安經傳喚未到庭後，未繼續傳
喚或拘提使其到場，亦未以裁定駁回上訴人之聲請，有應於審判
期日調查之證據未予調查之違法。(三)、上訴人於民國九十五年一
月二十六日上午僱工拆除系爭房屋時，經告訴人阻止後，即未再
有拆除動作，原審竟憑空以推測之方式認定系爭房屋係由上訴人
僱工拆除，有判決不備理由之違法。又原審未再傳訊證人即挖土
機司機柯文景，明瞭其有無繼續拆除系爭房屋等情，竟認上訴人
於當日下午六時許以後，有繼續僱工拆除系爭房屋之犯行，有判
決理由矛盾之違法。(四)、原審以上訴人於九十五年三月二十二日
檢察事務官詢問時之自白，為主要之論罪依據。然該次詢問筆錄
僅係簡要記載詢答內容，與上訴人所述之真意不符，且依警員吳
廣生之證言，上訴人僅於警員到場前有拆除行為，上訴人所為之
上開自白自與事實不符，原審採為罪證，有判決理由不備之違法
。(五)、九十五年一月二十六日時值冬季，當日陽明山地區之日落
時間為下午五時三十三分，上訴人如何僱工在冬季寒冷之黑夜拆
除系爭房屋？原審對上訴人此項辯解不予採納，未說明其理由，
有判決不備理由之違法。(六)、告訴人所述前後多有不符，且隱瞞
實際情況，均經上訴人予以指明，原審仍片面採信告訴人之不實
指訴，自非適法等語。
惟查：本件原判決認定上訴人有原判決事實欄所載之犯行，改判
仍論處上訴人毀壞他人建築物罪刑（處有期徒刑一年，減為有期
徒刑六月，並諭知易科罰金之折算標準）。係以：上訴人僱工拆
除系爭房屋時遭告訴人報警阻止等事實，及其於檢察事務官詢問
時所為之自白，證人即告訴人乙○○之指訴、證人吳廣生（警員
）、范俊賢、柯文賢之證言，上開土地及系爭建築物所有權狀影
本、台北市政府工務局建造執照及附表、建築工程開工申報書、
合夥協議書、陽明山合作協議書、協議書、台北市政府函、台北
市政府工務局建照執照存根、變更起造人申報書、建造執照變更
起造人審查表、委託書、移轉同意書、建造執照申請書、土地使
用權同意書、現場照片、台灣士林地方法院九十五年度自字第八
號、原審法院九十六年度上訴字第一四０二號刑事判決書等證據
資料，為綜合之判斷。並以上訴人否認有毀壞建築物犯行，辯稱
伊係履行伊與告訴人間之合夥契約，而僱工拆除系爭房屋，起初
僅拆除屋角部分，旋遭告訴人阻止而停止，事後系爭房屋遭人拆
除與其無關，另檢察事務官詢問上訴人之筆錄誤解上訴人陳述之
真意，系爭房屋亦非刑法上所稱之建築物云云，均不足採信，詳
予指駁、說明。已詳細敘述其所憑之證據及認定之理由，所為論
斷，俱有卷存證據資料可資覆按，並無採證或認定事實違背經驗
法則或論理法則，或其他違背法令之情形。另查：(一)、依卷附「
陽明山合作協議書」所載（見九十五年度偵字第三四七四號卷第
二十六頁），上訴人與告訴人係約定：由告訴人提供上開二筆土
地（作價〈新台幣〉四千萬元），再由雙方按照比例支付工程款
，在上開土地上興建房屋出售後，再按比例分配牟利。縱認上開
協議書之性質係民法上之合夥契約，雙方約訂之出資亦僅為上開
二筆土地及工程款，至於系爭房屋則非告訴人之出資甚明。上訴
人主張系爭房屋為合夥財產，為其與告訴人公同共有云云，自屬
誤會。原審認定系爭房屋屬告訴人所有，僅告訴人有處分權，於
法自無違誤。此部分上訴意旨顯非依據卷內訴訟資料而為具體之
指摘，難認為適法之第三審上訴理由。(二)、當事人、代理人、辯
護人或輔佐人聲請調查之證據，須與待證事實存否之證明有重要
關聯，且有調查之可能者，始有調查之必要。如法院認當事人、
代理人、辯護人或輔佐人聲請調查之證據，有刑事訴訟法第一百
六十三條之二第二項各款所列情形，而無調查之必要時，自得依
同法第一百六十三條之二第一項規定以裁定駁回，或於判決理由
中說明不予調查之理由。原判決於理由三、(六)已詳細說明上訴人
聲請傳喚證人洪崇嚴（原判決第九頁第三行誤載為「莊崇嚴」）
、莊國安，及聲請調閱台北市政府建設局九四－００四號山坡地
開發回饋金卷宗部分，與本件之待證事實無關，而無調查必要所
憑之理由，自不容指為違法。(三)、證據之取捨、事實之認定，乃
事實審法院職權行使之範圍，事實審法院經調查證據之結果，本
於確信，依自由心證之取捨證據，苟其取捨，與經驗法則或論理
法則無違，即不得任意指為違法，而據為適法之第三審上訴理由
。原判決係依憑卷存之上述證據資料，以上訴人與告訴人訂立「
陽明山合作協議書」，並以告訴人名義取得建築執照後，先以偽
造文書之方式將起造人變更為上訴人（此部分上訴人業經另案判
處罪刑確定），而上開建築執照之最後開工期限為九十五年二月
五日，上訴人自有在上開期限前拆除系爭房屋之動機；及上訴人
確曾僱工於九十五年一月二十六日（原判決理由三、(四)部分誤載
為「九十六年」）上午拆除系爭房屋，旋遭告訴人報警阻止；當
日下午四、五時許上訴人及柯文賢仍在現場滯留，嗣後系爭房屋
即遭完全拆除，兩者間在時間具有相當之密接性，而告訴人與他
人就系爭房屋別無糾紛，應無他人介入拆除系爭房屋之可能；暨
上訴人於檢察事務官詢問時坦承拆除系爭房屋等情，本於合理之
推論，認定上訴人有毀壞建築物之犯行，業已於理由內詳敘其所
憑之證據及認定之理由，原審此項認定事實之職權行使，與經驗
法則或論理法則無違，自不能任意指為違法。上訴意旨(三)、(四)、
(五)、(六)仍就原審所為採證認事之職權行使，以及原判決已論列說
明之事項，任憑己見漫詞指摘，重複為事實上之爭執，核與法律
規定得為第三審上訴理由之違法情形，不相適合。其上訴違背法
律上之程式，應予駁回。
據上論結，應依刑事訴訟法第三百九十五條前段，判決如主文。
中    華    民    國  九十九  年    八    月  三十一  日
                      最高法院刑事第五庭
                          審判長法官  陳  正  庸
                                法官  林  秀  夫
                                法官  宋      祺
                                法官  陳  祐  治
                                法官  林  瑞  斌
本件正本證明與原本無異
                                      書  記  官
中    華    民    國  九十九  年    九    月    七    日
                                                      V

司法院資訊處製作；財團法人民間司法改革基金會備份。
